ACORDAO-COMPLETO-2515234

ACÓRDÃO 2694/2021 ATA 45/2021 - PLENÁRIO

VISTOS, relatados e discutidos estes autos em que se aprecia o relatório de acompanhamento referente à verificação da distribuição das transferências constitucionais no 1º Semestre do exercício de 2021;
ACORDAM os Ministros do Tribunal de Contas da União, reunidos em Sessão Plenária, ante as razões expostas pelo Relator, em:
9.1. considerar, em conformidade com os dispositivos constantes do caput do art. 159 da Constituição Federal, os montantes arrecadados e destinados, no 1º semestre de 2021, à composição das seguintes transferências:
9.1.1. Fundo de Participação dos Estados e do Distrito Federal (FPE) e Fundo de Participação dos Municípios (FPM) , consoante o inciso I da referida regra constitucional;
9.1.2. Fundo de Compensação pela Exportação de Produtos Industrializados (IPI-Exp) , conforme o inciso II da referida regra constitucional;
9.1.3. Contribuição de Intervenção no Domínio Econômico - Combustíveis - Estados e Municípios (Cide) , conforme o inciso III da referida regra constitucional;
9.2. considerar, em conformidade com os coeficientes estabelecidos nos normativos que tratam a matéria, os valores distribuídos por beneficiário, no 1º semestre de 2021, para as seguintes transferências:
9.2.1. Fundo de Participação dos Estados e do Distrito Federal (FPE) , conforme a Decisão Normativa TCU 184/2020;
9.2.2. Fundo de Participação dos Municípios (FPM) , conforme a Decisão Normativa TCU 190/2020;
9.2.3. Fundo de Compensação pela Exportação de Produtos Industrializados (IPI-Exp) , conforme a Decisão Normativa TCU 186/2020;
9.2.4. Contribuição de Intervenção no Domínio Econômico - Combustíveis - Estados e Municípios (Cide) , conforme as Decisões Normativas TCU 181/2020 e 191/2021;
9.2.5. Fundo de Manutenção e Desenvolvimento da Educação Básica e de Valorização dos Profissionais da Educação (Fundeb) , conforme as Portarias Interministeriais MEC/ME 4, de 30/12/2020; e 3, de 24/5/2021;
9.3. encaminhar cópia do presente acórdão à Secretaria do Tesouro Nacional e ao Banco do Brasil S.A., esclarecendo que o Relatório e o Voto podem ser consultados no endereço www.tcu.gov.br/acordaos;
9.4. arquivar o processo, com fundamento no art. 169, inciso V, do Regimento Interno/TCU.

Relatório de Acompanhamento referente à distribuição das transferências constitucionais no primeiro semestre do exercício de 2021.

Banco do Brasil S.A.; Secretaria do Tesouro Nacional; Secretaria Especial da Receita Federal do Brasil.

3. Interessados/Responsáveis: não há.

13.1. Ministros presentes: Ana Arraes (Presidente), Walton Alencar Rodrigues, Augusto Nardes, Aroldo Cedraz (Relator), Raimundo Carreiro, Bruno Dantas e Jorge Oliveira.
13.2. Ministros-Substitutos convocados: Augusto Sherman Cavalcanti e André Luís de Carvalho.

AROLDO CEDRAZ

Trata-se do Relatório de Acompanhamento referente à distribuição das transferências constitucionais no primeiro semestre do exercício de 2021.
2.	Transcrevo a seguir, como parte integrante do Relatório, excerto da bem elaborada instrução de mérito da auditora responsável pelo exame do processo no âmbito da Secretaria de Macroavaliação Governamental (peça 17) , cuja proposta de encaminhamento contou com a anuência do escalão dirigente da referida unidade técnica especializada (peças 18/19) :
"OBJETO
Trata-se de acompanhamento - autorizado por Despacho proferido pelo Ministro Relator Aroldo Cedraz em 12/8/2021, no TC Processo 026.143/2021-6 - da distribuição das seguintes transferências constitucionais no 1º semestre do exercício de 2021, no âmbito da Fiscalização 162/2021, conforme a Portaria de Fiscalização - Semag 497, de 31/8/2021 (peça 3) :
a) Fundo de Participação dos Estados e do Distrito Federal (FPE) ;
b) Fundo de Participação dos Municípios (FPM) ;
c) Fundo de Compensação pela Exportação de Produtos Industrializados (IPI-Exp) ;
d) Contribuição de Intervenção no Domínio Econômico - Combustíveis - Estados e Municípios (Cide) ;
e) Fundo de Manutenção e Desenvolvimento da Educação Básica e de Valorização dos Profissionais da Educação (Fundeb) .
2.	As transferências constitucionais aos estados, Distrito Federal e municípios constituem parcela das receitas federais arrecadadas pela União e objetivam reduzir as desigualdades entre os membros da federação brasileira. O trabalho visa então a acompanhar a arrecadação dos tributos vinculados, a destinação de suas parcelas, e a distribuição dos recursos das citadas transferências.
LEGISLAÇÃO
3.	O FPE, o FPM, o IPI-Exp e a Cide estão previstos no art. 159, incisos I, II e III da Constituição Federal, in verbis: 
Art. 159. A União entregará:
I - do produto da arrecadação dos impostos sobre renda e proventos de qualquer natureza e sobre produtos industrializados quarenta e nove por cento na seguinte forma: 
a) vinte e um inteiros e cinco décimos por cento ao Fundo de Participação dos Estados e do Distrito Federal;
b) vinte e dois inteiros e cinco décimos por cento ao Fundo de Participação dos Municípios;
c) três por cento, para aplicação em programas de financiamento ao setor produtivo das Regiões Norte, Nordeste e Centro-Oeste, através de suas instituições financeiras de caráter regional, de acordo com os planos regionais de desenvolvimento, ficando assegurada ao semi-árido do Nordeste a metade dos recursos destinados à Região, na forma que a lei estabelecer;
d) um por cento ao Fundo de Participação dos Municípios, que será entregue no primeiro decêndio do mês de dezembro de cada ano;
e) 1% (um por cento) ao Fundo de Participação dos Municípios, que será entregue no primeiro decêndio do mês de julho de cada ano;
II - do produto da arrecadação do imposto sobre produtos industrializados, dez por cento aos Estados e ao Distrito Federal, proporcionalmente ao valor das respectivas exportações de produtos industrializados;
III - do produto da arrecadação da contribuição de intervenção no domínio econômico prevista no art. 177, § 4º, 29% (vinte e nove por cento) para os Estados e o Distrito Federal, distribuídos na forma da lei, observada a destinação a que se refere o inciso II, c, do referido parágrafo. 
4.	O Fundeb é um fundo de natureza contábil, instituído no âmbito de cada estado e do Distrito Federal, com o objetivo de distribuir, entre o Distrito Federal, os estados e seus municípios, recursos destinados à manutenção e ao desenvolvimento da educação básica e à remuneração condigna dos trabalhadores da educação, sendo composto por recursos originários da União, dos estados e dos municípios.
5.	O fundo vigente até o exercício de 2020 foi criado pela Emenda Constitucional 53, de 19/12/2006, que alterou o art. 60 do Ato das Disposições Constitucionais Transitórias (ADCT) , e regulamentado pela Medida Provisória 339, de 28/12/2006, a qual foi convertida na Lei 11.494, de 20/6/2007. 
6.	Como a vigência do Fundeb original seria encerrada em 31/12/2020, foi promulgada a Emenda Constitucional 108, de 26/8/2020, que incluiu o art. 212-A na Constituição Federal e alterou o art. 60 do ADCT, tornando o Fundeb permanente e estabelecendo, a partir do exercício de 2021, novos critérios para a sua constituição e distribuição, regulamentados pela Lei 14.113, de 25/12/2020.
7.	Mesmo após a recente alteração, o Fundeb permanece composto, em sua maioria, por recursos pertencentes aos entes estaduais e municipais. Os recursos federais ainda exercem papel complementar, mas agora em maior proporção (aumento progressivo de 10% para 23%, no mínimo, do total de recursos destinados ao fundo, sendo 12% em 2021) . Essa complementação da União destina-se exclusivamente a assegurar recursos financeiros mínimos aos fundos estaduais e passa a ser distribuída nas seguintes modalidades, definidas consoante o art. 5º da Lei 14.113/2020: complementação do Valor Anual por Aluno-VAAF (equivalente à complementação existente no Fundeb anterior) , complementação do Valor Anual Total por Aluno-VAAT (a partir do segundo semestre de 2021) , e complementação do Valor Anual por Aluno-VAAR (a partir do exercício de 2023) .
8.	De acordo com o disposto no parágrafo único do art. 161 da Constituição Federal, cabe ao TCU calcular as quotas referentes ao FPE, ao FPM, ao IPI-Exp e à Cide. Essa competência está prevista também no inciso VI do art. 1º da Lei 8.443, de 16/7/1992 (Lei Orgânica do TCU) , in verbis:
Constituição Federal
Art. 161 Cabe à lei complementar: 
 (....) 
II - estabelecer normas sobre a entrega dos recursos de que trata o art. 159, especialmente sobre os critérios de rateio dos fundos previstos em seu inciso I, objetivando promover o equilíbrio sócio-econômico entre Estados e entre Municípios;
 (...) 
Parágrafo único. O Tribunal de Contas da União efetuará o cálculo das quotas referentes aos fundos de participação a que alude o inciso II.
Lei 8.443/1992
Art. 1º Ao Tribunal de Contas da União, órgão de controle externo, compete, nos termos da Constituição Federal e na forma estabelecida nesta Lei: 
 (...) 
VI - efetuar, observada a legislação pertinente, o cálculo das quotas referentes aos fundos de participação a que alude o parágrafo único do art. 161 da Constituição Federal, fiscalizando a entrega dos respectivos recursos.
9.	Leis específicas também atribuem ao TCU a competência para calcular os coeficientes individuais de participação, como a Lei Complementar 61, de 26/12/1989 (IPI-Exp) , a Lei Complementar 62, de 28/12/1989, com a redação dada pela Lei Complementar 143, de 17/7/2013 (FPE e FPM) , e a Lei 10.336, de 19/12/2001, com a redação dada pela Lei 10.866, de 4/5/2004 (Cide) . Compete ainda ao TCU acompanhar, junto aos órgãos competentes da União, a classificação das receitas que dão origem aos fundos, bem como fiscalizar a entrega dos respectivos recursos, nos termos do art. 5º da LC 62/1989, e do art. 1º, inciso VI, da Lei 8.443/1992.
10.	Em relação ao Fundeb, não cabe ao TCU calcular os coeficientes, mas apenas fiscalizar as atribuições a cargo dos órgãos federais, conforme o disposto no inciso III do art. 30 da Lei 14.113/2020, cabendo ao Poder Executivo Federal, no caso, ao Ministério da Educação (MEC) e ao Ministério da Economia (ME) , a publicação dos parâmetros necessários à operacionalização do Fundo, conforme previsto no art. 16 da mesma Lei.
FONTE DOS DADOS E ESCOPO
11.	O presente acompanhamento foi efetuado tomando por base os dados cadastrados no Sistema de Acompanhamento das Transferências Constitucionais (Transcon) , desenvolvido pelo TCU para acompanhar as transferências constitucionais e legais. Os dados constantes desse sistema, relativos à distribuição das transferências aos beneficiários, são importados dos arquivos DAF674 (Distribuição da Arrecadação Federal) , enviados regularmente pelo Banco do Brasil ao TCU. Já os dados relativos à arrecadação das receitas federais, que formam a origem dos recursos utilizados na distribuição das transferências constitucionais, são importados dos arquivos de arrecadação L77, enviados decendialmente pelo Serviço Federal de Processamento de Dados (Serpro) .
12.	Fazem parte do acompanhamento da Semag os seguintes arquivos DAF674 enviados pelo Banco do Brasil: FPM (relativo ao FPE e ao FPM, com valores distribuídos aos estados e aos municípios, respectivamente) , IPI (relativo ao IPI-Exp, com valores distribuídos aos estados) , CID (relativo à Cide, com valores distribuídos aos estados e aos municípios) e FEB (relativo ao Fundeb, com valores distribuídos aos estados e aos municípios) . Observa-se que o Banco do Brasil considera o FPE e o FPM um único fundo e os dados de distribuição são encaminhados pelo Banco em um único arquivo DAF674, embora o TCU os trate como duas transferências distintas. No presente acompanhamento, foram analisados os dados constantes em 615 arquivos DAF674 (18 FPM, 18 IPI, 2 CID e 577 FEB) e em 18 arquivos L77 (relação completa na peça 4) .
13.	Cada arquivo DAF674 contém um sequencial de remessa que o identifica e corresponde a um número que é incrementado a cada arquivo gerado pelo Banco do Brasil para um fundo. Assim, quando se fala, por exemplo, em arquivo 13952 do Fundeb, está-se referindo ao arquivo de sequencial de remessa 13952 daquele fundo. Além disso, cada arquivo DAF674 corresponde a uma única data de distribuição, mas pode possuir diversas datas de competência (ou datas de referência, na nomenclatura do Banco) .
14.	Deve-se esclarecer que, apesar de o escopo do presente acompanhamento restringir-se aos valores distribuídos no 1º semestre de 2021, poderão ser relatadas ocorrências que abranjam outros períodos, caso tenham relação com aqueles valores, como, por exemplo, um arquivo com datas de competência anteriores, ou ainda caso contribuam para uma melhor compreensão do processo.
15.	Ressalte-se que a análise, tanto dos arquivos de distribuição DAF674 quanto dos arquivos de arrecadação L77, restringe-se às rubricas que estão diretamente relacionadas com as citadas transferências. Assim, os tributos arrecadados que não sejam a título de imposto sobre renda e proventos de qualquer natureza (IR) , imposto sobre produtos industrializados (IPI) ou contribuição de intervenção no domínio econômico (Cide) não são objeto do presente acompanhamento. Da mesma forma, as parcelas debitadas ou creditadas pelo Banco do Brasil nas contas dos beneficiários a título de retenção de PIS/PASEP ou INSS, por exemplo, não são abrangidas pelo presente acompanhamento.
ANÁLISE DOS DADOS E ACHADOS
Consistência entre Valores Totais Arrecadados e Distribuídos
16.	O valor do IR arrecadado no período do 3º decêndio de dezembro de 2020 ao 2º decêndio de junho de 2021 (distribuído no período do 1º decêndio de janeiro ao 3º decêndio de junho de 2021) foi de R$ 260.641.695.521,00, e o do IPI, R$ 34.721.718.697,95, totalizando o valor de R$ 295.363.414.218,95.
Arrecadação do IR e do IPI para distribuição no 1º Semestre/2021
Valores em R$
	DECÊNDIO DE ARRECADAÇÃO
	VALOR ARRECADADO
	DECÊNDIO DE DISTRIBUIÇÃO

		IR
	IPI
	IR + IPI
	
	3º DEC de DEZ / 2020
	19.856.999.257,50
	4.143.066.674,48
	24.000.065.931,98
	1º DEC de JAN / 2021

	1º DEC de JAN / 2021
	4.254.909.026,86
	1.339.522.419,82
	5.594.431.446,68
	2º DEC de JAN / 2021

	2º DEC de JAN / 2021
	17.552.336.523,01
	752.398.479,36
	18.304.735.002,37
	3º DEC de JAN / 2021

	3º DEC de JAN / 2021
	42.835.929.356,28
	3.392.585.819,37
	46.228.515.175,65
	1º DEC de FEV / 2021

	1º DEC de FEV / 2021
	3.558.297.247,32
	1.137.946.141,03
	4.696.243.388,35
	2º DEC de FEV / 2021

	2º DEC de FEV / 2021
	11.289.295.389,41
	569.694.917,84
	11.858.990.307,25
	3º DEC de FEV / 2021

	3º DEC de FEV / 2021
	18.152.129.949,96
	3.372.921.828,23
	21.525.051.778,19
	1º DEC de MAR / 2021

	1º DEC de MAR / 2021
	4.328.957.907,94
	1.641.104.830,07
	5.970.062.738,01
	2º DEC de MAR / 2021

	2º DEC de MAR / 2021
	13.545.403.869,40
	1.042.109.375,63
	14.587.513.245,03
	3º DEC de MAR / 2021

	3º DEC de MAR / 2021
	20.277.830.110,30
	3.875.529.810,68
	24.153.359.920,98
	1º DEC de ABR / 2021

	1º DEC de ABR / 2021
	2.975.780.573,55
	1.409.835.286,77
	4.385.615.860,32
	2º DEC de ABR / 2021

	2º DEC de ABR / 2021
	14.666.565.867,26
	788.656.947,41
	15.455.222.814,67
	3º DEC de ABR / 2021

	3º DEC de ABR / 2021
	28.457.755.278,21
	3.960.876.950,12
	32.418.632.228,33
	1º DEC de MAI / 2021

	1º DEC de MAI / 2021
	4.101.504.280,74
	741.366.747,41
	4.842.871.028,15
	2º DEC de MAI / 2021

	2º DEC de MAI / 2021
	14.444.822.787,84
	1.168.642.769,07
	15.613.465.556,91
	3º DEC de MAI / 2021

	3º DEC de MAI / 2021
	21.996.017.834,64
	3.247.807.339,30
	25.243.825.173,94
	1º DEC de JUN / 2021

	1º DEC de JUN / 2021
	6.756.214.602,53
	1.311.621.737,30
	8.067.836.339,83
	2º DEC de JUN / 2021

	2º DEC de JUN / 2021
	11.590.945.658,25
	826.030.624,06
	12.416.976.282,31
	3º DEC de JUN / 2021

	T O T A L
	260.641.695.521,00
	34.721.718.697,95
	295.363.414.218,95

Fonte: Sistema de Acompanhamento das Transferências Constitucionais (Transcon) , a partir de arquivos L77 do Serpro.
17.	Já o valor arrecadado da Cide no 4° trimestre de 2020 e no 1º trimestre de 2021 (distribuído no 1º e no 2º trimestres de 2021) foi de R$ 581.249.465,64.
Arrecadação da Cide para distribuição no 1º Semestre/2021
Valores em R$
	ARRECADAÇÃO
	VALOR ARRECADADO CIDE
	DISTRIBUIÇÃO

	4º TRIM / 2020
	320.346.383,89
	1º TRIM / 2021

	1º TRIM / 2021
	260.903.081,75
	2º TRIM / 2021

	T O T A L
	581.249.465,64

Fonte: Transcon, a partir de arquivos L77 do Serpro.
18.	A fim de verificar se os valores distribuídos a título de FPE, FPM e IPI-Exp estão corretos em relação ao que foi arrecadado de IR e IPI, foi analisada a consistência entre a arrecadação e a distribuição bruta (antes do desconto do Fundeb) realizada no 1º semestre de 2021, ressaltando-se que as pequenas diferenças observadas devem-se ao processo de arredondamento dos valores distribuídos (peça 5, p. 1-3) . 
19.	Assim, do valor total arrecadado no período a título de IR e IPI (R$ 295.363.414.218,95) , efetivamente 21,5% foram distribuídos para o FPE (R$ 63.503.134.056,63) e 22,5%, para o FPM (R$ 66.456.768.199,40) . Para o IPI-Exp, foram corretamente distribuídos 10% do valor do IPI arrecadado (R$ 3.472.171.870,64) .
20.	Quanto à Cide, foi analisada a consistência entre a arrecadação da contribuição de mesmo nome e a distribuição (não há o desconto do Fundeb) realizada no 1º semestre de 2021 (peça 5, p. 4) .
21.	Do valor total arrecadado da Cide (R$ 581.249.465,64) , 29% foram efetivamente distribuídos para a transferência Cide (R$ 168.562.345,04) , já que o Supremo Tribunal Federal (STF) decidiu, no julgamento da  Ação Direta de Inconstitucionalidade (ADI) 5628/DF, pela inconstitucionalidade do desconto da Desvinculação de Receitas da União (DRU) sobre os repasses da Cide a estados e municípios (peça 6) .
22.	Em relação ao Fundeb, a análise da consistência entre a arrecadação e a distribuição fica prejudicada, tendo em vista que o fundo é composto, além das transferências dos impostos e das complementações da União, de recursos arrecadados pelos estados (Imposto sobre Circulação de Mercadorias e Serviços - ICMS, Imposto sobre Propriedade de Veículos Automotores - IPVA, e Imposto sobre Transmissão Causa Mortis e Doação - ITCMD) , cuja fiscalização foge à competência do TCU.
Consistência da Distribuição por Beneficiário
23.	No 1º semestre de 2021, foram distribuídos os seguintes valores líquidos (deduzidos de 20% para o Fundeb, no caso do FPE, FPM e IPI-Exp) às unidades da federação e aos respectivos municípios, totalizando R$ 213.781.532.135,49, de acordo com as informações disponíveis no sistema Transcon, obtidas a partir da importação dos arquivos DAF674 do Banco do Brasil.
Distribuição das transferências constitucionais por Unidade da Federação
Janeiro a Junho/2021
Valores em R$
	Unidade da Federação
	FPE*
	FPM*
	IPI-EXP*
	CIDE 
 (Estados e Municípios) 
	FUNDEB
	TOTAL

	Acre
	1.770.195.924,07
	302.648.648,14
	451.965,82
	1.363.892,11
	689.693.059,47
	2.764.353.489,61

	Alagoas
	2.159.018.086,85
	1.206.073.892,87
	1.007.374,43
	2.360.478,27
	1.837.069.653,69
	5.205.529.486,11

	Amapá
	1.768.244.840,07
	209.413.256,66
	4.668.654,67
	1.021.782,71
	597.771.772,31
	2.581.120.306,42

	Amazonas
	1.535.069.018,01
	858.379.311,17
	15.308.500,36
	2.551.914,78
	2.524.564.516,83
	4.935.873.261,15

	Bahia
	4.713.996.895,14
	4.877.841.217,24
	109.901.128,61
	10.748.374,69
	7.207.399.563,14
	16.919.887.178,82

	Ceará
	3.661.300.126,63
	2.639.419.509,04
	26.435.866,78
	6.347.776,66
	4.470.471.052,54
	10.803.974.331,65

	Distr. Federal
	348.720.043,06
	90.919.905,31
	2.708.571,95
	2.298.767,91
	1.432.737.478,62
	1.877.384.766,85

	Espírito Santo
	786.439.786,69
	947.932.845,55
	120.128.980,32
	3.548.553,14
	1.888.547.886,32
	3.746.598.052,02

	Goiás
	1.481.200.353,21
	1.975.385.893,13
	66.814.947,92
	8.766.893,39
	3.133.997.675,64
	6.666.165.763,29

	Maranhão
	3.644.827.651,95
	2.230.400.118,47
	37.049.435,15
	5.571.393,02
	4.429.268.832,51
	10.347.117.431,10

	Mato Grosso
	1.158.218.584,12
	966.574.970,01
	49.277.813,33
	6.014.167,97
	2.206.392.851,69
	4.386.478.387,12

	Mato G. Sul
	687.590.465,63
	779.817.285,91
	55.090.173,50
	4.418.127,70
	1.745.115.248,55
	3.272.031.301,29

	Minas Gerais
	2.304.302.875,83
	6.975.790.333,79
	300.575.780,23
	18.216.654,34
	11.134.022.598,75
	20.732.908.242,94

	Pará
	3.130.180.909,44
	1.864.329.623,03
	233.860.219,95
	5.607.881,52
	4.958.680.330,15
	10.192.658.964,09

	Paraíba
	2.408.315.838,00
	1.668.608.214,86
	2.072.275,68
	3.319.613,99
	2.000.841.344,04
	6.083.157.286,57

	Paraná
	1.446.002.307,04
	3.606.936.540,09
	225.550.812,69
	10.857.712,56
	5.680.740.741,12
	10.970.088.113,50

	Pernambuco
	3.470.514.050,68
	2.612.014.793,84
	30.760.998,52
	5.865.994,94
	4.325.565.919,09
	10.444.721.757,07

	Piauí
	2.203.924.891,61
	1.406.767.007,66
	801.099,64
	4.254.343,61
	1.934.848.848,12
	5.550.596.190,64

	Rio de Janeiro
	760.290.276,30
	1.611.225.862,78
	555.547.499,45
	7.710.572,69
	6.534.384.097,23
	9.469.158.308,45

	Rio G. Norte
	2.097.510.748,57
	1.316.104.194,83
	2.675.544,67
	3.085.693,01
	1.602.444.864,61
	5.021.821.045,69

	Rio G. Sul
	1.129.873.551,17
	3.582.820.195,20
	200.626.424,07
	9.419.242,66
	6.138.956.724,85
	11.061.696.137,95

	Rondônia
	1.440.480.250,66
	470.146.103,25
	13.326.612,39
	2.394.289,10
	1.038.896.547,07
	2.965.243.802,47

	Roraima
	1.320.910.799,58
	266.390.380,60
	2.180.412,92
	1.378.973,96
	549.504.399,19
	2.140.364.966,25

	S. Catarina
	646.796.769,20
	2.079.925.597,96
	160.437.395,82
	6.267.216,35
	3.842.763.769,72
	6.736.190.749,05

	São Paulo
	498.004.207,92
	7.089.431.050,08
	555.547.499,45
	29.531.739,74
	22.751.090.237,22
	30.923.604.734,41

	Sergipe
	2.081.965.563,98
	794.083.214,49
	557.880,96
	2.028.668,22
	1.143.505.552,35
	4.022.140.880,00

	Tocantins
	2.148.612.433,81
	736.035.403,32
	4.373.631,13
	3.611.625,96
	1.068.034.106,76
	3.960.667.200,98

	TOTAL
	50.802.507.249,22
	53.165.415.369,28
	2.777.737.500,41
	168.562.345,00
	106.867.309.671,58
	213.781.532.135,49

Fonte: Sistema de Acompanhamento das Transferências Constitucionais (Transcon) , a partir de arquivos DAF674 do Banco do Brasil.
* Valores já deduzidos de 20% para o Fundeb.
24.	Verificou-se que os valores informados no site  da Secretaria do Tesouro Nacional (STN) (https://www.gov.br/tesouronacional/pt-br/estados-e-municipios/transferencias-a-estados-e-municipios/transferencias-constitucionais-e-legais) - provenientes do Sistema Integrado de Administração Financeira do Governo Federal (Siafi) -, relativos ao FPE, ao FPM, ao IPIExp, à Cide e ao Fundeb, correspondem aos valores cadastrados no Transcon (peça 7) .
25.	Em relação ao Fundeb, cabe registrar que o valor da complementação VAAF repassado em 29/1/2021, no total de R$ 1.118.316.534,00, foi distribuído de forma equivocada entre os estados beneficiários desse repasse, com exceção de Alagoas. Assim, os estados do Ceará, Paraíba e Rio de Janeiro (e respectivos municípios) receberam valores maiores do que os devidos, enquanto Bahia, Maranhão, Pará, Pernambuco e Piauí (e respectivos municípios) receberam valores  menores. Essas diferenças foram regularizadas já em 2/2/2021, quando foram estornados todos os valores que haviam sido creditados em 29/1 e repassados os valores corretos a cada estado. Nos demais meses do 1º semestre de 2021, os repasses da complementação VAAF foram efetuados corretamente.
26.	Ainda no tocante ao Fundeb, a Portaria Interministerial MEC/ME 4, de 30/12/2020 - publicada no DOU na mesma data (peça 8) - definiu, em obediência ao disposto no art. 44 da Lei 14.113/2020, que a operacionalização do Fundeb do 1º trimestre do exercício de 2021 manteria os mesmos coeficientes de participação da Portaria Interministerial MEC/ME 3, de 25/11/2020 - publicada no DOU em 26/11/2020 (peça 9) , a qual havia estipulado novos parâmetros operacionais do Fundeb para o exercício de 2020 e fixado o valor mínimo nacional por aluno de R$ 3.349,56, sendo que o ajuste da diferença observada entre a distribuição dos recursos realizada no 1º trimestre de 2021 e a sistemática de distribuição estabelecida na Lei 14.113/2020 seria realizado em maio de 2021, em obediência ao disposto no art. 46 da mesma lei.
27.	Em 31/3/2021, foi publicada a Portaria Interministerial MEC/ME 1, de mesma data (peça 10) , que estabeleceu inicialmente os parâmetros operacionais do Fundeb para o exercício de 2021, com efeitos financeiros a partir de 1º/1/2021, fixou em R$ 3.768,22 o Valor Anual por Aluno (VAAF) mínimo nacional, e dispôs sobre o ajuste previsto para maio.
28.	Em maio de 2021, tendo em vista erros detectados na contabilização das matrículas consideradas na Portaria Interministerial MEC/ME 1/2021, objeto de representação formulada pelo Deputado Federal Célio Studart Barbosa e analisada no âmbito do TC Processo 013.476/2021-1, foram estabelecidos, por meio da Portaria Interministerial MEC/ME 3, de 24/5/2021 - publicada no DOU na mesma data (peça 11) - novos parâmetros operacionais do Fundeb para o exercício de 2021, com redução do VAAF mínimo nacional para R$ 3.755,59, sendo que os acertos financeiros decorrentes das alterações seriam realizados juntamente com o ajuste previsto na Portaria Interministerial MEC/ME 1/2021.
29.	Dessa forma, foram alterados os parâmetros do Fundeb dos beneficiários de todos os estados e respectivos municípios para o exercício de 2021, retroativamente a 1º de janeiro, havendo o Banco do Brasil promovido, em 31/5/2021 e 18/6/2021, os acertos financeiros correspondentes ao período de 1º de janeiro até a data de mudança dos coeficientes de distribuição dos recursos do Fundeb, por meio de lançamentos nas contas específicas dos beneficiários.
30.	A respeito desses acertos financeiros efetuados pelo Banco do Brasil, é importante mencionar que a alteração dos coeficientes de alguns ou de todos os beneficiários do Fundeb gera a necessidade de correção dos valores repassados com base nos coeficientes anteriores. Isso é feito debitando-se ou creditando-se as diferenças nas contas dos beneficiários. Assim, o Banco do Brasil gera manualmente um arquivo DAF674 com os lançamentos do acerto (débitos e créditos) . 
31.	De fato, no acerto relativo ao Fundeb efetuado em 31/5/2021, o arquivo DAF674 contendo os valores positivos e negativos (sequencial 14150) foi gerado manualmente pelo Banco do Brasil e encaminhado a este Tribunal. O mesmo ocorreu no acerto efetuado em 18/6/2021, em complemento ao de 31/5/2021, por meio do arquivo DAF674 com sequencial 14208.
32.	Em 30/4/2021, foi realizado, com base na Portaria Interministerial MEC/ME 2, de 22/4/2021 - publicada no DOU em 23/4/2021 (peça 12) -, o ajuste da complementação da União ao Fundeb do exercício de 2020, com base nas receitas efetivas apuradas naquele exercício, conforme o previsto no § 2º do art. 6º da Lei 11.494/2007. Em decorrência do ajuste, o valor mínimo por aluno para o exercício de 2020 passou de R$ 3.349,56 (Portaria Interministerial MEC/ME 3/2020) para R$ 3.589,87. No ajuste - que abrangeu os beneficiários dos estados de Alagoas, Amazonas, Bahia, Ceará, Maranhão, Pará, Paraíba, Pernambuco, Piauí, Rio de Janeiro e Rio Grande do Norte - houve lançamentos a crédito e a débito, tendo os lançamentos a débito ocorrido nas contas dos beneficiários do Pará e Rio de Janeiro, no montante total de - R$ 216.382.117,53. Já os lançamentos a crédito, ocorridos nos demais estados, totalizaram R$ 836.237.969,67.
33.	Em 30/6/2021, foi publicada a Portaria Interministerial MEC/ME 4, de 29/6/2021 (peça 13) , que estabeleceu os parâmetros referenciais anuais do Fundeb para o exercício de 2021, na modalidade Valor Anual Total por Aluno (VAAT) , conforme o disposto no art. 41, § 3º, inciso III, da Lei 14.113/2020, e fixou em R$ 4.821,99 o VAAT mínimo nacional. Como os repasses da complementação VAAT estão previstos para o segundo semestre de 2021, serão analisados nos próximos acompanhamentos.
34.	Quanto às portarias retromencionadas, foi verificada a conformidade dos cálculos realizados para nortear a distribuição dos recursos do Fundeb, em relação aos critérios legais estabelecidos tanto na Lei 11.494/2007 quanto na Lei 14.113/2020.
35.	No acompanhamento dos valores distribuídos no 1º semestre de 2021, foram considerados, no caso do Fundeb, os coeficientes relativos às Portarias Interministeriais MEC/ME 4/2020 e 3/2021. Para as demais transferências, foram considerados os coeficientes publicados pelas seguintes Decisões Normativas do TCU:
a) FPE: Decisão Normativa - TCU 184, de 25/3/2020 (TC Processo 010.812/2020-2, DOU de 27/3/2020) ;
b) FPM: Decisão Normativa - TCU 190, de 25/11/2020 (TC Processo 037.229/2020-6, DOU de 27/11/2020) ;
c) IPI-Exp: Decisão Normativa - TCU 186, de 24/7/2020 (TC Processo 026.386/2020-8, DOU de 28/7/2020) ;
d) Cide: Decisão Normativa - TCU 181, de 12/2/2020 (TC Processo 002.351/2020-0, DOU de 17/2/2020) , para o repasse de janeiro/2021; e Decisão Normativa - TCU 191, de 10/2/2021 (TC Processo 005.116/2021-0, DOU de 12/2/2021) , para o repasse de abril/2021.
36.	Em relação aos coeficientes publicados pelo TCU, houve decisões judiciais que alteraram os coeficientes do FPM dos seguintes municípios, nos períodos indicados:
Caapiranga - AM: de 0,8 para 1,0, a partir de 4/1/2021 (Ação 1015062-03.2020.4.01.3200, 1ª Vara Federal Cível da Seção Judiciária do Amazonas, TC Processo 033.924/2020-1) ;
Barcelos - AM: de 1,4 para 1,6, a partir de 5/1/2021 (Ação 0000200-78.2020.8.04.2601, Vara Única da Comarca de Barcelos, TC Processo 047.508/2020-5) ;
Ipixuna - AM: de 1,4 para 1,6, de 6/1 a 11/4/2021 (Ação 1022485-14.2020.4.01.3200, 1ª Vara Federal Cível da Seção Judiciária do Amazonas, TC Processo 000.007/2021-8) ;
Jutaí - AM: de 1,0 para 1,2, a partir de 6/1/2021 (Ação 1022485-14.2020.4.01.3200, 1ª Vara Federal Cível da Seção Judiciária do Amazonas, TC Processo 000.008/2021-4) ;
Parintins - AM: de 3,2 para 3,4, a partir de 6/1/2021 (Ação 1022483-44.2020.4.01.3200, 1ª Vara Federal Cível da Seção Judiciária do Amazonas, TC Processo 000.016/2021-7) ;
Benjamin Constant - AM: de 1,8 para 2,0, a partir de 11/1/2021 (Ação 1000062-26.2021.4.01.3200, 1ª Vara Federal Cível da Seção Judiciária do Amazonas, TC Processo 000.123/2021-8) ;
Guajará - AM: de 1,0 para 1,2, a partir de 11/1/2021 (Ação 1000064-93.2021.4.01.3200, 1ª Vara Federal Cível da Seção Judiciária do Amazonas, TC Processo 000.181/2021-8) ;
Lábrea - AM: de 2,0 para 2,2, a partir de 11/1/2021 (Ação 1000066-63.2021.4.01.3200, 1ª Vara Federal Cível da Seção Judiciária do Amazonas, TC Processo 000.122/2021-1) ;
Tabatinga - AM: de 2,4 para 2,6, a partir de 11/1/2021 (Ação 1000065-78.2021.4.01.3200, 1ª Vara Federal Cível da Seção Judiciária do Amazonas, TC Processo 000.117/2021-8) ;
Urucurituba - AM: de 1,2 para 1,4, a partir de 11/1/2021 (Ação 1000061-41.2021.4.01.3200, 1ª Vara Federal Cível da Seção Judiciária do Amazonas, TC Processo 000.179/2021-3) .
37.	Para verificar se os coeficientes das transferências foram aplicados corretamente, analisou-se a consistência entre os dados calculados pelo sistema Transcon, com base nos normativos legais, e os dados obtidos por meio dos arquivos DAF674 do Banco do Brasil, enviados regularmente ao TCU e importados pelo sistema. Ressalte-se que o Transcon, como regra geral, efetua a consistência dos dados considerando o coeficiente vigente em cada data de competência, mas, no caso do Fundeb, o sistema considera na consistência o coeficiente vigente na data de distribuição, e não na data de competência (se a data de competência for de algum exercício anterior, a consistência do Fundeb é efetuada com base no último coeficiente vigente naquele exercício) .
38.	Por meio da análise, foi constatada a regularidade da aplicação dos coeficientes relativos ao FPM, ao FPE, ao IPI-Exp, à Cide e ao Fundeb em todo o período analisado - 1º semestre de 2021 -, conforme pode ser verificado nas planilhas de resumo de consistência (peça 14) .
39.	Cabe ressaltar, em relação ao Fundeb, que foram apontadas algumas divergências pelo sistema Transcon, as quais foram desconsideradas por serem apenas formais, como será explicado a seguir.
40.	Nos arquivos 13952, 13954, 13956 a 13971, 13973 a 13980, 13984, 13985, 13989 a 13992, 13996, 13997, 14000, 14001, 14003, 14004, 14008, 14009, 14014 a 14016, 14018 a 14020, 14022, 14023, 14028, 14029, 14035 a 14037, 14040, 14041, 14045, 14046, 14051, 14052, 14055, 14056, 14061, 14062, 14066, 14067, 14070, 14071, 14073, 14074, 14080, 14081, 14085, 14086, 14090 a 14092, 14095, 14096, 14099, 14100, 14103, 14104, 14109, 14110, 14114, 14115, 14118, 14119, 14123, 14124 e 14129, as inconsistências deveram-se à alteração dos coeficientes de todos os estados e respectivos municípios, processada em 1º/4/2021, devido à aplicação da Portaria Interministerial MEC/ME 1/2021, em obediência à Lei 14.113/2020, sendo que Banco do Brasil continuou utilizando, até o ajuste previsto na portaria para maio, os coeficientes antigos para as distribuições com data de competência retroativa (a regularização foi efetuada na ocasião do respectivo acerto) .
41.	Nos arquivos 14130, 14133 e 14134, as inconsistências deveram-se à alteração dos coeficientes de todos os estados e respectivos municípios, processada em 25/5/2021, em decorrência da aplicação da Portaria Interministerial MEC/ME 3/2021, enquanto o Banco do Brasil continuou utilizando, por alguns dias, os coeficientes antigos para algumas distribuições (a regularização foi efetuada na ocasião do respectivo acerto) .
42.	No arquivo 14150, com data de competência em 25/5/2021, as inconsistências são relativas ao acerto efetuado pelo Banco do Brasil em 31/5/2021, em decorrência da alteração dos coeficientes de todos os estados e respectivos municípios, processada em 25/5/2021, com base na Portaria Interministerial MEC/ME 3/2021, como já explicado anteriormente. Por meio do acerto, foram lançadas as diferenças entre os valores anteriormente creditados com os coeficientes antigos (Portarias Interministeriais MEC/ME 4/2020 e 1/2021) e os valores calculados com base nos coeficientes novos. Como a soma de lançamentos por estado é zero, não é possível calcular a consistência.
43.	Da mesma forma, no arquivo 14208, com data de competência em 31/5/2021, as inconsistências são relativas ao acerto efetuado pelo Banco do Brasil em 18/6/2021, em complemento ao realizado em 31/5/2021.
44.	Em relação ao FPE, é importante mencionar que os critérios de distribuição foram alterados a partir de 1º/1/2016, em decorrência da edição da Lei Complementar 143/2013, que alterou dispositivos da Lei Complementar 62/1989, da Lei 5.172/1966 e da Lei 8.443/1992. Em resumo, a LC 143/2013 definiu que, a partir de 1º/1/2016, os recursos do FPE seriam distribuídos da seguinte forma: a cada decêndio, calcula-se o valor distribuído no correspondente decêndio do exercício de 2015 corrigido pela variação acumulada do Índice Nacional de Preços ao Consumidor Amplo (IPCA) e pelo percentual equivalente a 75% da variação real do Produto Interno Bruto (PIB) nacional do ano anterior ao ano considerado para base de cálculo.
45.	Caso o valor disponível para distribuição no decêndio corrente (VD) seja superior ao valor de 2015 corrigido (VC) , a distribuição é realizada em duas parcelas: a) valor corrigido do correspondente decêndio de 2015 (VC) ; e b) valor excedente: o disponível menos o corrigido (VDVC) , com base nos coeficientes calculados pelo Tribunal para cada ano, a partir de dados de população e de renda domiciliar per capita de cada estado. Já caso o valor disponível para distribuição no decêndio corrente (VD) seja igual ou inferior ao valor corrigido (VC) , a distribuição é integralmente realizada na mesma proporção do valor distribuído no correspondente decêndio de 2015.
46.	Assim, os critérios aplicados a cada distribuição do FPE encontram-se detalhados no relatório de acompanhamento da distribuição do FPE por decêndio no 1º semestre de 2021 (peça 15) . Com base no valor distribuído no correspondente decêndio do exercício de 2015, na variação acumulada do IPCA e na variação real anual do PIB, calculou-se o valor de 2015 corrigido (VC) . 
47.	Nos casos em que o valor a distribuir no decêndio de 2021 (VD) foi superior ao valor de 2015 corrigido (VC) , a distribuição foi realizada em duas parcelas: a) valor corrigido do correspondente decêndio de 2015 (VC) ; e b) valor excedente (VD-VC) , com base nos coeficientes de 2021. Como se pode ver, essa situação ocorreu no 1º e no 3º decêndios de janeiro, no 1º e no 2º decêndios de fevereiro, nos três decêndios de março, no 1º e no 3º decêndios de abril, nos três decêndios de maio, bem como no 1º e no 3º decêndios de junho de 2021. Já nos casos em que o valor a distribuir no decêndio de 2021 foi igual ou inferior ao valor de 2015 corrigido, a distribuição foi integralmente realizada na mesma proporção do valor distribuído no correspondente decêndio de 2015, o que ocorreu nos demais decêndios do 1º semestre de 2021.
48.	Por fim, para verificar se os beneficiários receberam os valores corretos, relativamente a todas as transferências no período de 1º de janeiro a 30 de junho de 2021, foi realizada a conformidade entre os valores efetivos recebidos pelos beneficiários (valores efetivamente depositados em suas contas, após deduções de Fundeb, PASEP, INSS etc.) , obtidos por meio dos relatórios mensais DAF689 encaminhados pelo Banco do Brasil (cuja fonte é a mesma dos extratos disponibilizados no portal do Banco, no endereço https://www42.bb.com.br/portalbb/daf/beneficiario,802,4647,4652,0,1.bbx) , e os dados de cada distribuição, importados pelo Transcon a partir dos arquivos DAF674 do Banco do Brasil. Na análise, foi observada a regularidade das distribuições relativas ao FPM, ao FPE, ao IPI-Exp, à Cide e ao Fundeb em todo o período analisado (peça 16) .
CONCLUSÃO
49.	No tocante à consistência entre os valores totais arrecadados a título de IR, IPI e Cide e os valores distribuídos a título de FPE, FPM, IPI-Exp e Cide, foi constatada sua regularidade no 1º semestre de 2021. Os valores de IR (R$ 260.641.695.521,00) e IPI (R$ 34.721.718.697,95) arrecadados totalizaram R$ 295.363.414.218,95, tendo sido distribuídos, sem considerar a dedução de 20% para o Fundeb, R$ 63.503.134.056,63 para o FPE (21,5% do total arrecadado) , R$ 66.456.768.199,40 para o FPM (22,5% do total) , e R$ 3.472.171.870,64 para o IPI-Exp (10% da arrecadação desse tributo) . Para a Cide, foram distribuídos R$ 168.562.345,00, 29% do valor total arrecadado nesse tributo, de R$ 581.249.465,64.
50.	Em relação à consistência dos valores distribuídos por beneficiário, totalizando o montante de R$ 213.781.532.135,49 no 1º semestre de 2021, conforme os coeficientes calculados pelo TCU e pelo MEC, e já considerando as parcelas deduzidas e a complementação da União para o Fundeb, foi observada a regularidade das distribuições relativas ao FPE (R$ 50.802.507.249,22) , ao FPM (R$ 53.165.415.369,28) , ao IPI-Exp (R$ 2.777.737.500,41) , à Cide (R$ 168.562.345,00) e ao Fundeb (R$ 106.867.309.671,58, somando todas as origens) em todo o período analisado.
PROPOSTA DE ENCAMINHAMENTO
51.	Ante o exposto, submetem-se os autos à consideração superior, propondo:
a) considerar em conformidade com os dispositivos constantes do caput do art. 159 da Constituição Federal, os montantes arrecadados e destinados, no 1º semestre de 2021, à composição das seguintes transferências:
a.1) Fundo de Participação dos Estados e do Distrito Federal (FPE) e Fundo de Participação dos Municípios (FPM) , consoante o inciso I dessa regra constitucional;
a.2) Fundo de Compensação pela Exportação de Produtos Industrializados (IPI-Exp) , conforme o inciso II do mesmo diploma;
a.3) Contribuição de Intervenção no Domínio Econômico - Combustíveis - Estados e Municípios (Cide) ; conforme o inciso III desse mandamento;
b) considerar em conformidade com os coeficientes estabelecidos nos normativos que tratam a matéria os valores distribuídos por beneficiário, no 1º semestre de 2021, para as seguintes transferências:
b.1) Fundo de Participação dos Estados e do Distrito Federal (FPE) , conforme a Decisão Normativa - TCU 184, de 25/3/2020;
b.2) Fundo de Participação dos Municípios (FPM) , conforme a Decisão Normativa - TCU 190, de 25/11/2020;
b.3) Fundo de Compensação pela Exportação de Produtos Industrializados (IPI-Exp) , conforme a Decisão Normativa - TCU 186, de 24/7/2020;
b.4) Contribuição de Intervenção no Domínio Econômico - Combustíveis - Estados e Municípios (Cide) , conforme as seguintes decisões normativas: Decisão Normativa - TCU 181, de 12/2/2020 (repasse de janeiro de 2021) , e Decisão Normativa - TCU 191, de 10/2/2021 (repasse de abril de 2021) ;
b.5) Fundo de Manutenção e Desenvolvimento da Educação Básica e de Valorização dos Profissionais da Educação (Fundeb) , conforme as Portarias Interministeriais MEC/ME 4, de 30/12/2020; e 3, de 24/5/2021;
c) encaminhar cópia do acórdão que vier a ser proferido à Secretaria do Tesouro Nacional e ao Banco do Brasil S.A, podendo o relatório e o voto ser consultados no endereço www.tcu.gov.br/acordaos;
d) encerrar o presente processo, com fundamento no inciso V do art. 169 do Regimento Interno do TCU."
É o relatório.

não há.

Não atuou.

ACOMPANHAMENTO. DISTRIBUIÇÃO DAS TRANSFERÊNCIAS CONSTITUCIONAIS NO PRIMEIRO SEMESTRE DE 2021. consistência ENTRE OS valores totais arrecadados a título de Ir, IPI e Cide e os valores distribuídos RELATIVAMENTE AO fpE, FPM, IPI-Exp e Cide. CONFORMIDADE COM OS DISPOSITIVOS CONSTANTES DO CAPUT DO ART. 159 DA CONSTITUIÇÃO FEDERAL. CIÊNCIA. ARQUIVAMENTO.

RELATÓRIO DE ACOMPANHAMENTO (RACOM)

Secretaria de Macroavaliação Governamental (Semag).

Cuida-se de processo versando sobre o Relatório de Acompanhamento referente à distribuição das seguintes transferências constitucionais no 1º Semestre do exercício de 2021: a) Fundo de Participação dos Estados e do Distrito Federal (FPE) ; b) Fundo de Participação dos Municípios (FPM) ; c) Fundo de Compensação pela Exportação de Produtos Industrializados (IPI-Exp) ; d) Contribuição de Intervenção no Domínio Econômico - Combustíveis - Estados e Municípios (Cide) ; e) Fundo de Manutenção e Desenvolvimento da Educação Básica e de Valorização dos Profissionais da Educação (Fundeb) .
2.	Consoante informado no relatório precedente, referidas transferências "constituem parcela das receitas federais arrecadadas pela União e objetivam reduzir as desigualdades entre os membros da federação brasileira".
3.	O trabalho realizado visa, em resumo, verificar a arrecadação dos tributos vinculados, a destinação de suas parcelas, bem assim a distribuição dos recursos das mencionadas transferências.
4.	Cabe esclarecer ainda que a verificação realizada pela Secretaria de Macroavaliação Governamental teve como base o Sistema de Acompanhamento das Transferências Constitucionais (Transcon) , desenvolvido pelo Tribunal para acompanhar as transferências constitucionais e legais, cujos dados são importados dos arquivos DAF674 (Distribuição da Arrecadação Federal) , enviados regularmente pelo Banco do Brasil ao Tribunal. 
5.	Quanto aos dados de arrecadação das receitas federais, a unidade técnica esclareceu que são importados dos arquivos de arrecadação L77, sendo enviados decendialmente pelo Serpro.
6.	Com referência aos valores totais arrecadados, de IR e IPI, bem assim a distribuição a título de FPE, FPM e IPI-Exp, a Semag assinalou não ter verificado inconsistências.
7.	Relativamente à arrecadação e distribuição da Cide, também não foram anotadas inconsistências. Do valor total arrecadado (R$ 581.249.465,64) , 29% foram efetivamente distribuídos para a transferência (R$ 168.562.345,04) , já que o Supremo Tribunal Federal (STF) decidiu, no julgamento da Ação Direta de Inconstitucionalidade (ADI) 5628/DF, pela inconstitucionalidade do desconto da Desvinculação de Receitas da União (DRU) sobre os repasses da Cide a estados e municípios. 
8.	Quanto ao Fundeb, a Semag destacou que a análise da consistência entre a arrecadação e a distribuição restou prejudicada, considerando que o fundo é composto também por recursos arrecadados pelos estados (ICMS, IPVA e ITCMD) , cuja fiscalização foge à competência do TCU.
9.	A unidade técnica especializada também anotou em seu pormenorizado relatório que os valores informados no site da Secretaria do Tesouro Nacional, provenientes do Sistema Integrado de Administração Financeira do Governo Federal, relativos ao FPE, ao FPM, ao IPIExp, à Cide e ao Fundeb, correspondem aos valores cadastrados no Transcon.
10.	Por fim, a Semag propôs, em síntese, considerar, em conformidade com os dispositivos constantes do caput do art. 159 da Constituição Federal, os montantes arrecadados e destinados, no 1º Semestre de 2021, à composição das transferências analisadas nos autos, concluindo, in verbis:
"49.	No tocante à consistência entre os valores totais arrecadados a título de IR, IPI e Cide e os valores distribuídos a título de FPE, FPM, IPI-Exp e Cide, foi constatada sua regularidade no 1º semestre de 2021. Os valores de IR (R$ 260.641.695.521,00) e IPI (R$ 34.721.718.697,95) arrecadados totalizaram R$ 295.363.414.218,95, tendo sido distribuídos, sem considerar a dedução de 20% para o Fundeb, R$ 63.503.134.056,63 para o FPE (21,5% do total arrecadado) , R$ 66.456.768.199,40 para o FPM (22,5% do total) , e R$ 3.472.171.870,64 para o IPI-Exp (10% da arrecadação desse tributo) . Para a Cide, foram distribuídos R$ 168.562.345,00, 29% do valor total arrecadado nesse tributo, de R$ 581.249.465,64.
50.	Em relação à consistência dos valores distribuídos por beneficiário, totalizando o montante de R$ 213.781.532.135,49 no 1º semestre de 2021, conforme os coeficientes calculados pelo TCU e pelo MEC, e já considerando as parcelas deduzidas e a complementação da União para o Fundeb, foi observada a regularidade das distribuições relativas ao FPE (R$ 50.802.507.249,22) , ao FPM (R$ 53.165.415.369,28) , ao IPI-Exp (R$ 2.777.737.500,41) , à Cide (R$ 168.562.345,00) e ao Fundeb (R$ 106.867.309.671,58, somando todas as origens) em todo o período analisado."
11	Nesse contexto, acolho, in totum, a instrução de mérito da Semag, incorporando-a como minhas razões de decidir, e parabenizo a equipe pela adequada análise empreendida nos autos.
 
	Ante o exposto, VOTO porque o Tribunal adote a minuta de Acórdão que ora submeto à apreciação deste Colegiado.
TCU, Sala das Sessões, em 17 de novembro de 2021.
AROLDO CEDRAZ 
Relator